【裁判字號】    89,訴,835
【裁判日期】    900104
【裁判案由】    營利事業所得稅
【裁判全文】
臺北高等行政法院判決                              八十九年度訴字第八三五號
                              .
    原      告  福涵國際貿易有限公司
    代  表  人  甲○○
    被      告  財政部臺北市國稅局
    代  表  人  乙○○
    訴訟代理人  丙○○
右當事人間因營利事業所得稅事件，原告不服財政部中華民國八十六年十二月九日台
財訴字第八六○二○六一六一號訴願決定，提起行政訴訟。本院判決如左：
    主  文
原告之訴駁回。
訴訟費用由原告負擔。
    事  實
原告八十一年度營利事業所得稅結算申報，列報全年所得額為虧損新台幣（以下同）
五十二萬六千九百四十六元，被告初查以原告未依限提示帳冊憑證供核，乃按同業利
潤標準（行業代號六二一三─一二，純益率百分之十）核定全年所得額為四百三十二
萬七千九百二十八元。原告不服，主張其於八十一年二月間將公司會計及帳務委由訴
外人謝國安處理，但謝安國涉嫌觸犯背信罪、偽造文書罪、逃漏稅捐及幫助他人逃漏
稅捐等罪，經台灣台中地方法院檢察署檢察官提起公訴在案，謝國安以原告名義立不
實發票，顯然被告之核定有誤云云，申經復查結果，未獲變更，提起訴願，亦遭駁回
，遂提起行政訴訟。茲摘敘兩造訴辯意旨如次：
甲、原告方面：
一、聲明：訴願決定及原處分均撤銷。
二、陳述：原告於八十年間將公司會計及帳務委由訴外人謝國安處理，但謝國安涉嫌
    觸犯背信罪、偽造文書罪、逃漏稅捐及幫助他人逃漏稅捐等罪，經台灣台中地方
    法院檢察署檢察官提起公訴在案，依該起訴書附表所載，以原告名義開立不實發
    票計十七張，金額計一千二百三十二萬六千二百五十六元。謝國安所犯罪嫌，經
    台灣台中地方法院以逃漏稅捐罪判處有期徒刑二年六月，背信罪判處有期徒刑二
    年六月，應執行有期徒刑四年六月確定。又往年其營業額均未逾二百萬元，八十
    一年之營業狀況更不足此數額，而上述不實發票金額已達一千二百三十二萬六千
    二百五十六元，顯然本期核定通知書之核定有誤。
乙、被告方面：
二、陳述：
    (1)本件原告八十一年度營利事業所得稅結算申報，列報全年所得額為虧損五十二
      萬六千九百四十六元，被告初查以原告未能提示帳冊憑證供核，乃按首揭規定
      按同業利潤標準純益率百分之十核定全年所得額為四百三十二萬七千九百二十
      八元。原告不服，主張其於八十一年二月間將公司會計及帳務委由訴外人謝國
      安處理，但謝國安涉嫌觸犯背信罪、偽造文書罪、逃漏稅捐及幫助他人逃漏稅
      捐等罪，經台灣台中地方法院檢察署檢察官提起公訴在案，依該起訴書附表所
      載，其他營利事業開立予原告之不實發票計六張，金額計一千二百三十二萬六
      千二百五十六元，以原告名義開立之不實發票二張，金額計四十二萬三千二百
      九十元。又往年其營業額均未逾二百萬元，八十一年之營業狀況更不足此數額
      ，而上述不實發票金額已達一千二百七十四萬九千五百四十六元，顯然本期核
      定通知書之核定有誤云云，申經復查結果，被告復查決定以原告八十一年度營
      利事業所得稅自行申報營業收入二千一百四十四萬五千零三十三元，非營業收
      入（佣金收入等）二百十八萬三千四百二十五元，被告並未另行調整收入，因
      未提示帳簿憑證，被告乃按同業利潤標準核定所得額，經核並無不符。又原告
      既全權委託謝國安君處理帳務，其衍生之糾紛，乃屬私人權利爭執，被告依據
      課稅資料核定稅捐，尚不因其等糾紛而生影響為由，乃仍維持原核定，揆諸首
      揭規定，並無不合。
    (2)原告先則主張遭謝國安盜開發票二張，金額僅四十二萬三千二百九十元，嗣又
      改稱遭盜開發票十七張，前後主張不一。至訴稱遭謝國安盜開統一發票十七張
      ，金額計一千二百三十二萬六千二百五十六元乙節，卷查依台灣台中地方法院
      檢察署檢察官八十二年偵字第二二八八一號起訴書附表所載，其他營利事業開
      立予原告之不實發票計十七張，金額計一千二百三十二萬六千二百五十六元，
      所訴遭盜開統一發票十七張金額計一千二百三十二萬六千二百五十六元顯係誤
      解所致，而以原告名義開立之不實發票計五張金額僅四十二萬三千二百九十元
      ，且原告已有自行申報在本期營業收入，被告未另予調整收入。又原告既對被
      告同業利潤標準核定之稅捐有所不服，卻迄未能提示帳冊憑證等相關資料供核
      ，及就其帳證資料係屬可供勾稽查核之事實提出具體事證，以實其說，所訴核
      不足採。
    (3)據上論述，本件原處分及所為復查、訴願決定均無違誤，為此請求判決如被告
      訴之聲明。
    理  由
一、按「稽徵機關進行調查或復查時，納稅義務人應提示有關各種證明所得額之帳簿
    、文據；其未提示者，稽徵機關得依查得之資料或同業利潤標準，核定其所得額
    。」為所得稅法第八十三條第一項所明定。次按「本法第八十三條所稱之帳簿文
    據，其關係所得額之一部或關係課稅年度中某一期間之所得額，而納稅義務人未
    能提示者，稽徵機關得就該部分依查得之資料或同業利潤標準，核定其所得額。
    」亦為同法施行細則第八十一條所明定。
二、本件原告八十一年度營利事業所得稅結算申報，列報全年所得額為虧損新台幣五
    十二萬六千九百四十六元，被告以原告未依限提示帳冊憑證供核，乃按同業利潤
    標準（行業代號六二一三─一二，純益率百分之十）核定全年所得額為四百三十
    二萬七千九百二十八元。原告訴稱其於八十一年二月間將公司會計及帳務委由訴
    外人謝國安處理，但謝安國涉嫌觸犯背信罪、偽造文書罪、逃漏稅捐及幫助他人
    逃漏稅捐等罪，經台灣台中地方法院檢察署檢察官提起公訴在案，依該起訴書附
    表所載，以原告名義開立不實發票計十七張，金額計一千二百三十二萬六千二百
    五十六元，顯然被告之核定有誤云云。被告則以原告八十一年度營利事業所得稅
    自行申報營業收入二千一百四十四萬五千零三十三元，非營業收入（佣金收入等
    ）二百十八萬三千四百二十五元，被告並未另行調整收入，因原告未提示帳簿憑
    證，被告乃按同業利潤標準核定所得額，經核並無不符。所訴遭盜開統一發票十
    七張金額計一千二百三十二萬六千二百五十六元顯係誤解所致，而以原告名義開
    立之不實發票計五張金額僅四十二萬三千二百九十元，且原告已有自行申報在本
    期營業收入，被告未另予調整收入。又原告既對被告同業利潤標準核定之稅捐有
    所不服，卻迄未能提示帳冊憑證等相關資料供核，及就其帳證資料係屬可供勾稽
    查核之事實提出具體事證，以實其說，所訴不足採等語資為抗辯。
三、經查原告主張其公司之統一發票遭訴外人謝國安盜開之事實，有台灣台中地方法
    院刑事判決附卷可稽，並為被告所是認，固應認為真實。惟發票遭他人盜開，並
    不能免除依上開規定提示帳簿、文據以證明所得額之義務。原告迄未提出帳簿文
    據以供查核，為其所是認，被告依首揭規定，按同業利潤標準核定其所得額，自
    非無據。至於原告雖遭他人盜開發票，惟其營業收入總額係自行申報，被告並未
    加以調整，原告亦未主張其自行申報之營業收入總額有誤，顯然其申報之營業收
    入金額，不受遭他人盜開發票之影響。原告因其發票遭盜開，即認被告之核定有
    誤，自非可採。被告就原告申報之營業收入金額，按同業利潤，核定其所得額，
    揆諸首揭規定，並無違誤。訴願決定予以維持，亦無不合。原告訴請撤銷原處分
    及訴願決定，為無理由，應予駁回。
四、據上論結，本件原告之訴為無理由，爰依行政訴訟法第九十八條第三項前段，判
    決如主文。
中      華      民      國     九十     年      一      月      四      日
                         臺 北 高 等 行 政 法 院  第 三 庭
                                           審 判 長 法  官  徐瑞晃
                                                    法  官  吳慧娟
                                                    法  官  曹瑞卿
右為正本係照原本作成。
如不服本判決，應於送達後二十日內，向本院提出上訴狀並表明上訴理由，如於本判
決宣示後送達前提起上訴者，應於判決送達後二十日內補提上訴理由書（須按他造人
數附繕本）。
中      華      民      國     九十     年      一      月      五      日
                                                    書記官  陳中和


司法院資訊處製作；財團法人民間司法改革基金會備份。
